【裁判字號】    99,台上,1079
【裁判日期】    990225
【裁判案由】    偽造有價證券
【裁判全文】
最高法院刑事判決            九十九年度台上字第一０七九號
上  訴  人  丙○○原名林丙○.
選任辯護人  高素真律師
上  訴  人  甲○○原名林秋山.
            乙○○
上列上訴人等因偽造有價證券案件，不服台灣高等法院中華民國
九十八年五月二十一日第二審更審判決（九十六年度重上更(三)字
第一八三號，起訴案號：台灣桃園地方法院檢察署八十七年度偵
字第一００二、一七三二、四三三０、五四八九號），提起上訴
，本院判決如下：
    主  文
上訴駁回。
    理  由
按刑事訴訟法第三百七十七條規定，上訴於第三審法院，非以判
決違背法令為理由，不得為之。是提起第三審上訴，應以原判決
違背法令為理由，係屬法定要件。如果上訴理由書狀並未依據卷
內訴訟資料，具體指摘原判決不適用何種法則或如何適用不當，
或所指摘原判決違法情事，顯與法律規定得為第三審上訴理由之
違法情形，不相適合時，均應認其上訴為違背法律上之程式，予
以駁回。本件原判決撤銷第一審關於上訴人甲○○、丙○○、乙
○○部分之科刑判決，改判依想像競合犯及修正前刑法牽連犯關
係從一重論處甲○○、丙○○共同連續偽造有價證券罪刑；並依
牽連犯關係從一重論處乙○○共同連續偽造有價證券罪刑，已詳
敘認定犯罪事實所憑之證據及其認定之理由，並對甲○○、丙○
○所辯未參與虛設「冠記公司」部分（即原判決事實七部分）之
犯行，以及乙○○否認犯罪之辯詞，如何不足採信，均已依據卷
內資料，詳予指駁及說明，從形式上觀察，並無任何違背法令之
處。而證據之取捨及事實之認定，為事實審法院之職權，苟其判
斷無違經驗法則或論理法則，即不能任意指為違法。原判決依憑
甲○○、丙○○自警詢以迄原審上訴審審理時之自白，證人蔡
紜、王信堯、藍文華、高武雄、黃志偉、何莒民、張鎮銧、江鋒
洲、尹黃美珠、陳雅妮、林明憲、梁麗英、林富義、王麗梅、李
秀蘭、吳文生、吳瑞卿、林淑雯、張婷俐、楊佩津、楊媚英等人
之證言，卷附支票及退票理由單、以許玉萍名義於第一商業銀行
、彰化商業銀行開立帳戶之開戶資料、該二銀行支票存款帳戶之
退票明細表、彰化商業銀行光復分行民國九十一年三月二十一日
彰光復字第四七三號函及該函所附支票存款開戶申請書、支票存
款往來約定書、「得風企業社」台北縣政府營利事業登記證、合
作金庫銀行慈文支庫活儲存款印鑑卡、開戶申請書、支票存款印
鑑卡、新竹企銀南崁分行支票存款開戶申請書、印鑑卡、客戶往
來交易明細表、新竹企銀龍岡分行支票存款開戶申請書、新竹企
銀支存退票明細資料表、客戶往來交易明細表、支票存款戶往來
紀錄分戶登錄卡、合嵐企業有限公司設立登記事項卡、董事股東
名單、公司章程、合嵐企業有限公司經濟部公司執照，台灣土地
銀行古亭分行函附之陳三群開戶資料、台北銀行木柵分行函附之
陳三群開戶資料、台北市票據交換所函附之林阿俊支票帳戶拒絕
往來交易明細（均影本），於基隆市○○街三五巷十九之三號四
樓、基隆市○○街一三四巷八號三樓、台北縣中和市○○路○段
一七一號一樓、一六七號二樓、台北縣汐止市○○街一二八巷七
弄二二號五樓、台北縣土城市○○路三八號八樓、台北縣板橋市
○○路一五九號、台北縣土城市○○路七六巷二號三樓等甲○○
、丙○○、乙○○之居住處或店址，查獲被害人遭詐騙之洋酒、
家電用品、皮飾、音響、桌子，贓物認領保管單，以及偽造如偵
查卷內贓證物品清單所示之之王慧雅、秦淑茜身分證、帳冊、送
貨單、估價單等物品，參酌卷內其他證據調查之結果，綜合判斷
，認上訴人等確有如其事實欄所載之犯行，已詳敘其取捨證據及
認定事實之心證理由，所為論斷無違經驗法則及論理法則，亦無
所指證據未予調查及理由不備之違法情形存在。又原判決就事實
五部分，並未認定上訴人等有偽造「林阿俊」名義支票或其他有
價證券之情事，該部分之記載：「甲○○、丙○○承前不法所有
之常業詐欺意圖，並與乙○○共同基於常業詐欺『、偽造有價證
券』之『號號』概括犯意聯絡」（見原判決第三頁第十八至十九
行），其中『、偽造有價證券』及『號號』係屬贅載，此項錯誤
本可更正，核與理由矛盾之規定不相適合，不得執為上訴第三審
之適法理由。上訴意旨，對於原判決究竟如何違背法令，非依卷
內資料為具體指摘，或執陳詞，而為事實之爭辯，或對原審採證
認事之職權行使，任意爭執，難謂已符合首揭法定上訴要件，其
等上訴違背法律上之程式，均應予駁回。又甲○○及丙○○另犯
刑法第二百十六條、第二百十二條之行使偽造特種文書及第二百
十六條、第二百十四條之行使使公務員登載不實文書罪部分，核
屬刑事訴訟法第三百七十六條第一款所列不得上訴於第三審法院
之案件，該部分與其二人所犯之常業詐欺、偽造有價證券及行使
偽造私文書部分，有想像競合犯及牽連犯關係，為裁判上一罪，
得上訴部分之上訴既非合法，本院自無從依審判不可分原則，就
行使偽造特種文書及行使使公務員登載不實文書部分，併為實體
上裁判，其二人該部分之上訴，自非法之所許，應併予駁回。
據上論結，應依刑事訴訟法第三百九十五條前段，判決如主文。
中    華    民    國  九十九  年    二    月  二十五  日
                      最高法院刑事第十一庭
                          審判長法官  石  木  欽
                                法官  洪  佳  濱
                                法官  韓  金  秀
                                法官  段  景  榕
                                法官  陳  東  誥
本件正本證明與原本無異
                                      書  記  官
中    華    民    國  九十九  年    三    月    一    日
                                                      K

司法院資訊處製作；財團法人民間司法改革基金會備份。
